【裁判字號】    97,訴,256
【裁判日期】    971014
【裁判案由】    傷害等
【裁判全文】
臺灣嘉義地方法院刑事判決               97年度訴字第256號
公  訴  人  臺灣嘉義地方法院檢察署檢察官
被      告  丙○○
            乙○○
            戊○○
                    號
上列被告因傷害等案件，經檢察官提起公訴（96年度偵字第7239
號），本院判決如下：
    主  文
丙○○侵占離本人所持有之物，處罰金新臺幣捌仟元，罰金如易
服勞役，以新臺幣壹仟元折算壹日。
丙○○、戊○○被訴傷害部分、乙○○被訴傷害、公然侮辱部分
，均公訴不受理。
    犯 罪 事 實
一、丙○○與其父乙○○、友人戊○○，於民國96年7月20日下
    午2時許，在嘉義市○○路長榮公園內之涼亭，因丁○○積
    欠乙○○新臺幣（下同）200元，戊○○、丙○○及乙○○
    見丁○○在長榮公園內之公共廁所（下稱公廁）處，即毆打
    丁○○，其間丁○○所有之門號0000000000號、BENQ牌行動
    電話1支（IMEI：00000000000000）掉落地面，戊○○要求
    在旁之范家銘將行動電話拾起，范家銘拾起後將之放置在長
    榮公園內之涼亭桌上，丙○○復意圖為自己不法之所有，將
    前揭離丁○○所持有之行動電話1支取走而侵占之，並於同
    年7月、8月間某日某時，在嘉義市○○路92號處所，將該行
    動電話借予不知情之甲○○。嗣經丁○○報警查獲，並扣得
    上揭行動電話1支（業據丁○○領回），而悉上情。
二、案經丁○○訴由嘉義市警察局第二分局報告臺灣嘉義地方法
    院檢察署檢察官偵查起訴。
    理  由
壹、程序事項
一、按被告以外之人於審判外之言詞或書面陳述，除法律有規定
    者外，不得作為證據；而於偵查中向檢察官所為之陳述，除
    顯有不可信之情況者外，得為證據，刑事訴訟法第159條第
    1項、第159條之1第2項分別定有明文。本件證人丁○○、甲○○、范家銘於偵查中檢察官訊問時所為證言，固屬被告以
    外之人於審判外之言詞陳述，惟係於自由意志下所為陳述，
    丁○○、甲○○並經具結，而范家銘因係83年4月21日生，
    於檢察官97年3月6日訊問時未滿16歲，此有訊問筆錄1份在
    卷可佐（見偵查卷第98頁），依刑事訴訟法第186條第1項第
    1款之規定，不得令具結，然亦經檢察官告以作證需據實陳
    述等情，均無顯不可信之情形，依刑事訴訟法第159條之1第
    2項規定，自應有證據能力。
二、另被告以外之人於審判外之陳述，雖不符前4條（即刑事訴
    訟法第159條之1至之4）之規定，而經當事人於審判程序同
    意作為證據，法院審酌該言詞陳述或書面陳述作成時之情況
    ，認為適當者，亦得為證據。當事人、代理人或辯護人於法
    院調查證據時，知有第159條第1項不得為證據之情形，而未
    於言詞辯論終結前聲明異議者，視為有前項之同意，此觀刑
    事訴訟法第159條之5規定甚明。本件公訴檢察官及被告丙○○、乙○○於本院準備程序及審理時對於證人丁○○、甲○○、范家銘於警詢之證述、共同被告戊○○於警詢、被告丙○○對於共同被告乙○○以證人身分於警詢之證述、被告乙○○對共同被告丙○○於警詢之證詞暨其他相關具傳聞性質
    之證據資料（詳如下述）等證據能力，均表示同意作為本案
    之證據，且迄於言詞辯論終結前亦未聲明異議。本院審酌前
    揭證人之陳述及證據資料作成時之情況，核無違法取證或其
    他瑕疵，認為以之作為證據為適當，自得作為證據。
貳、實體事項
一、訊據被告丙○○，固坦承與甲○○相識，惟否認有何侵占丁○○所有之行動電話犯行，辯稱：行動電話係戊○○取走，
    不知為何會由甲○○使用云云，然查：
(一)證人范家銘於偵查時證述：在溜滑梯處看到行動電話掉到地
    上，戊○○叫伊過去撿起，丁○○有告知不要拿走，戊○○
    並未告知如何處理，遂將行動電話撿起後放在涼亭桌上，即
    離開現場等語（見偵查卷第99頁），證人戊○○於偵查中亦
    具結證稱：囑咐范家銘將行動電話撿走，范家銘將之放在涼
    亭桌上，丙○○於毆打完丁○○後將行動電話取走等語（見
    偵查卷第103、104頁），又證人甲○○於偵查中具結證述：
    96年7、8月間在嘉義市○○路92號處，因向丙○○借用行動
    電話，其遂交付上開BENQ牌行動電話1支，丙○○告知係其
    乾爹所交予等語（見偵查卷第64頁），而證人丁○○亦證稱
    ：警方查獲甲○○所使用之行動電話確為遭丙○○等人毆打
    後，取走之該支行動電話無訛等語（見偵查卷第38頁），再
    輔以警方係依丁○○所有，門號0000000000號之BENQ牌行動
    電話序號（IMEI：00000000000000），調閱通聯紀錄，按基
    地台位置，查出於96年10月20日係門號0000000000號所使用
    ，進而查出該門號使用者為甲○○，並在甲○○處扣獲前揭
    行動電話1支，此有通聯調閱查詢單3份、行動電話照片3張
    及贓物認領保管單1紙附卷為憑（見偵查卷第15至27、36、3
    9頁），復衡諸丙○○坦承與甲○○相識，並無恩怨糾紛等
    情（見本院卷第34頁），甲○○應無自陷偽證罪重罰之追訴
    ，而構詞虛稱上情之理，前揭證人之證詞已徵應係丙○○取
    走丁○○遭毆打時，遺落現場之前揭行動電話，復據為己有
    ，並將之交予不知情之甲○○使用，允無疑義，丙○○辯稱
    未取走行動電話云云，顯係卸責之詞，毫無憑採。
(二)至於證人丁○○於本院審理時具結證稱：戊○○將行動電話
    搶去，交予1位小朋友（即范家銘），旋騎乘腳踏車離去，
    行動電話並未掉落地上，係警方通知在另1位年輕人（即甲○○）處查獲，該人陳稱係丙○○交付使用等語（見本院卷
    第112、113頁），然證人之陳述有部分前後不符或相互間有
    所歧異時，究竟何者為可採，仍應由法院本其自由心證予以
    斟酌，非謂一有不符或矛盾，即應認其全部不可信。本件證
    人丁○○就有關行動電話1支為被告等人取走之事實，雖於
    本院到庭為前揭證詞，惟於警詢時係證陳：戊○○借走行動
    電話交予年約10多歲，綽號「阿弟」之人（即范家銘）等語
    （見警卷第17頁），復於偵查中先證述：行動電話以繩子掛
    在脖子上，戊○○將繩子扯斷，交予在旁之范家銘等語（見
    偵查卷第10頁），後又證稱：係丙○○從伊手中將行動電話
    搶走，戊○○再從丙○○手中拿走，並扯斷繩子，再交予范
    家銘等語（見偵查卷第81頁），其對於行動電話如何遭戊○○或丙○○取走乙節，前後證述之情節未盡相符，復與證人
    戊○○、范家銘之證詞均有出入，顯有誇大渲染之情，難率
    此認定丙○○有搶奪或強盜行動電話財物之情，殆無疑義。
    雖丁○○前揭證詞，礙難採信，然丁○○所為證述在場之范
    家銘取走該行動電話一節，核與證人戊○○及范家銘之證詞
    相合，復佐以該行動電話1支係在甲○○處查獲，而甲○○
    證陳係丙○○所交付，況其與丙○○本即相識，更徵戊○○
    、范家銘前揭證詞，並無矛盾或違背常理之處，應為屬實，
    堪可採信。
(三)按刑法第337條所謂「離本人所持有之物」，係指物之離其
    持有，非出於本人之意思者而言，除遺失物、漂流物外，凡
    非基於持有人之意思，一時脫離其本人所持有之物均屬「離
    本人所持有之物」，最高法院50年臺上字第2031號判例意旨
    可供參照。本件丁○○所有之行動電話1支，係其遭戊○○
    、乙○○、丙○○毆打時掉落現場，非出於本人之意思，而
    脫離其持有，丙○○明知該行動電話非己所有，猶仍將之取
    走，顯有為自己不法所有之意圖甚明，以自己所有之物而支
    配之，嗣後並交由不知情之甲○○使用，即有侵占之情事，
    洵屬無疑。
(四)綜上所述，丙○○侵占離丁○○所持有之行動電話1支，復
    交予不知情之甲○○使用，已甚瞭然，其所執前揭辯解，不
    足採信。本案事證業臻明確，丙○○前揭犯行，堪以認定，
    應予依法論科。
二、核被告丙○○所為，係犯刑法第337條之侵占離本人所持有
    之物罪。至於其前雖因恐嚇等案件，經本院於93年12月16日
    ，以93年度易字第208號判決判處有期徒刑1年2月確定，於9
    4年11月19日縮刑期滿執行完畢，固有臺灣高等法院被告前
    案紀錄表、臺灣嘉義地方法院檢察署刑案資料查註紀錄表各
    乙份附卷可參，然所犯侵占離本人所持有之物罪，法定刑為
    500元（銀元，即新臺幣15,000元）以下罰金，非有期徒刑
    以上之罪，即與刑法第47條第1項所規定構成累犯之要件未
    合，此部分不得依累犯之規定加重其刑，併以說明。爰審酌
    被告丙○○國小肄業之智識程度，侵占丁○○之行動電話，
    復交予他人使用，造成追索之困難，且犯後否認犯行，兼衡
    其前有恐嚇等刑事案件紀錄，素行欠佳，本件犯行之動機、
    手段，就傷害部分與丁○○達成賠償和解，自承目前待業等
    一切情狀，量處如主文所示之刑，並諭知罰金易服勞役之折
    算標準，以示懲儆。至於丙○○、乙○○另犯偽證罪部分，
    由本院另行審結，戊○○所犯恐嚇危害安全罪，則經本院另
    以97年度嘉簡字第1043號審結，均併敘明。
三、公訴不受理部分
(一)公訴意旨另以：被告丙○○、乙○○、戊○○於96年7月20
    日下午2時許，在嘉義市○○路長榮公園內，共同基於傷害
    之犯意聯絡，由戊○○及丙○○先至公廁處，以拳打腳踢方
    式毆打丁○○，並將丁○○帶至涼亭處，乙○○續以徒手毆
    打丁○○，另基於侮辱之犯意，公然對丁○○辱稱：幹你娘
    機歪等語（臺語），戊○○、丙○○亦徒手毆打丁○○，致
    丁○○受有腹部鈍傷併內出血，臉部及雙耳擦傷，腹部擦傷
    ，左側手肘擦傷，右側手肘及前臂、右膝擦傷，右側腹、
    左肩及右前臂瘀青等傷害，因認丙○○、乙○○、戊○○共
    同涉犯刑法第277條第1項前段之傷害罪嫌，乙○○並另犯同
    法第309條第1項之公然侮辱罪嫌云云。
(二)按告訴乃論之罪，告訴人於第一審辯論終結前得撤回其告訴
    ，又告訴經撤回者，應諭知不受理之判決，並得不經言詞辯
    論為之，刑事訴訟法第238條第1項、第303條第3款、第307
    條分別定有明文。
(三)本件被告丙○○、乙○○、戊○○，均經檢察官依刑法第27
    7條第1項前段之傷害罪嫌、乙○○並依刑法第309條第1項之
    公然侮辱罪嫌提起公訴，依刑法第287條前段、第314條之規
    定，須告訴乃論。茲據告訴人丁○○因與被告3人達成和解
    ，由戊○○給付20,000元、乙○○、丙○○連帶給付50,000
    元，賠償其損失，嗣經丁○○具狀撤回對被告3人之傷害罪
    嫌告訴及對乙○○所犯公然侮辱罪嫌之告訴，有刑事撤回告
    訴狀2份、和解書及調解筆錄各1份附卷可稽（見本院卷第39
    、40、43、44頁）。揆諸前揭說明，此部分不經言詞辯論，
    逕諭知不受理之判決。
據上論斷，應依刑事訴訟法第299條第1項前段、第303條第3款、
第307條，刑法第337條、第42條第3項，刑法施行法第1條之1第
1項、第2項前段，判決如主文。
本案經檢察官陳昱奉到庭執行職務
中    華    民    國    97    年    10    月    14    日
                  刑事第二庭審判長法  官  沈福財
                                  法  官  卓春慧
                                  法  官  林青怡
上列正本證明與原本無異。
如不服本判決，應於判決送達後十日內向本院提出上訴狀，上訴
書狀依法應敘述具體理由，如未敘述具體理由者，應於上訴期間
屆滿後二十日內補提理由書於本院（均應附繕本）。告訴人或被
害人如對於本判決不服者，應具備理由請求檢察官上訴，其上訴
期間之計算係以檢察官收受判決正本之日期為準。
中    華    民    國    97    年    10    月    14    日
                                  書記官  李佳惠
附錄本案論罪科刑法條
刑法第337條
意圖為自己或第三人不法之所有，而侵占遺失物、漂流物或其他
離本人所持有之物者，處 5 百元以下罰金。


司法院資訊處製作；財團法人民間司法改革基金會備份。
